【裁判字號】    97,重上,337
【裁判日期】    971008
【裁判案由】    確認本票債權不存在
【裁判全文】
臺灣高等法院民事判決                 97年度重上字第337號
上  訴  人  乙○○
訴訟代理人  姜鈺君律師
            張仁龍律師
被  上訴人  廣昌開發建設股份有限公司
法定代理人  甲○○
訴訟代理人  蘇家宏律師
上列當事人間請求確認本票債權不存在事件，上訴人對於中華民
國97年5月28日臺灣臺北地方法院96年度北重訴字第9號第一審判
決提起上訴，本院於97年9月24日言詞辯論終結，判決如下：
    主      文
上訴駁回。
第二審訴訟費用由上訴人負擔。
    事實及理由
一、被上訴人起訴主張：
  (一)被上訴人於民國（下同）94年1 月12日發現公司印鑑遺失，
    旋於94年1 月13日由董事長甲○○掛失並登報作廢，詎上訴
    人持發票日94年1月13日，付款地臺北市○○○路○段380號7
    樓之1，面額新台幣（下同）3,800萬元，到期日94年1 月31
    日，票號TH0000000 ，發票人為被上訴人之監察人張家華之
    本票1 紙（下稱系爭本票），向臺灣臺北地方法院聲請強制
    執行，系爭本票之發票人在形式上非被上訴人之法定代理人
    簽名或蓋章，亦非蓋用被上訴人之公司印鑑，而由被上訴人
    提起抗告在案，該本票不論形式上或實質上，均非被上訴人
    公司所開立，系爭本票自始當然絕對無效，被上訴人自無須
    負任何責任，為此提起本件訴訟。
  (二)被上訴人公司負責人甲○○於94年1 月12日發現公司印鑑章
    遺失，即於次日報遺失並著手辦理印鑑變更，於94年1 月14
    日登報作廢，該印鑑章並經臺北市政府變更印鑑在案，因此
    該印鑑章於94年1 月13日即作廢不能使用。況公司印鑑章為
    被上訴人公司負責人甲○○才能使用，張家華顯然為私自盜
    蓋該印鑑章，該印文因張家華盜用應視為偽造而不存在，系
    爭本票乃係欠缺公司印文之發票行為，故系爭本票並無任何
    法律效力，且按社會常情，若系爭本票於95年1 月31日到期
    前就存在，執票人應該向發票人提示並要求付款，然查上訴
    人於96年9 月間聲請強制執行前，完全未曾向被上訴人提示
    系爭本票，或寄發存證信函，或有任何對外資料提及系爭本
    票及94年1月13日協議書（即被證3），足見系爭本票及被證
    3 協議書在96年9月前並不存在，非於94年1月13日簽發，而
    被上訴人公司於94年4 月25日召開臨時股東會改選董監事，
    解任張家華監察人職務，並於94年5 月30日完成董監事變更
    登記，張家華於94年4 月25日之後所為之行為對被上訴人公
    司而言皆係屬於無權代理，依民法第170條第1項規定，系爭
    本票及94年1 月13日協議書，對被上訴人公司而言不生效力
    。
  (三)被上訴人公司負責人甲○○於94年1 月12日發現公司印鑑章
    遺失，即於次日報遺失並著手辦理印鑑變更，嗣後被上訴人
    發現該印鑑章及被上訴人公司重要資料遭上訴人及訴外人王
    世寧不法持有，為此提起返還印鑑訴訟，且95年8 月間臺灣
    臺北地方法院95年度訴字第3197號民事判決及96年7 月間臺
    灣高等法院95年度上字第924 號民事判決皆判定訴外人王世
    寧應返還被上訴人印鑑等，可知被上訴人公司印鑑章遭訴外
    人王世寧私自占有拒不歸還迄今。93年11月30日上訴人與訴
    外人王世寧、賴億營等率同多人，強押甲○○及被上訴人公
    司另一位董事洪順賢到公司，威逼至當晚11時30分，故意露
    出腰際槍枝、十數黑衣人鎮日在公司盤問出入令員工心生畏
    懼等情，迫使甲○○及洪順賢簽下協議書，同意訴外人王世
    寧以其投資個案之4,000萬元換為被上訴人公司14%股份，上
    訴人以其投資個案之2,000 萬元換為被上訴人公司7%股份，
    並予其二席董事及監察人（按被上訴人公司僅三席董事）。
    由於上訴人等人威逼策略成功，於93年12月31日，訴外人王
    世寧乃強迫要求召開股東會，以其14% 股權及上訴人7%股權
    ，除訴外人王世寧自己擔任董事外，尚指定上訴人為董事，
    張家華為監察人。故上訴人及張家華乃係因訴外人王世寧之
    故而擔任被上訴人公司之董事及監察人，且訴外人王世寧不
    歸還該印鑑章，據此自不難想像上訴人和張家華勾串偽造系
    爭本票及94年1 月13日協議書。上訴人主張因簽立系爭本票
    及94年1 月13日協議書時，上訴人為被上訴人公司之董事，
    為避免利害衝突損及公司利益，須依公司法第223 條規定，
    由當時被上訴人公司之監察人張家華代表被上訴人簽立系爭
    本票及94年1 月13日協議書作為其合法之理由，足見上訴人
    亦認為不能由利害關係人簽約才符合法治，然依上所述，上
    訴人及張家華乃為訴外人王世寧所指派於被上訴人公司擔任
    之董事及監察人，張家華與上訴人利害與共，依法律及上訴
    人主張之理由，張家華絕不能開立系爭本票及94年1 月13日
    協議書。如今被上訴人公司印鑑章在訴外人王世寧手上，且
    系爭本票於96年9 月前並不存在，上訴人主張應由張家華代
    表被上訴人公司與上訴人簽約，不但有嚴重利益衝突與雙方
    代理之情形，更明顯違反公司法第223 條規定意旨，顯然上
    訴人與張家華勾串，系爭本票及94年1 月13日協議書乃嗣後
    偽造。
  (四)依公司法第202 條之規定，公司業務之執行須經董事會決議
    ，並不能因為其係公司董事長而任意為之，或因其為代表人
    訂約而使未經董事會決議之事項有效。易言之，縱使是董事
    長身為公司之代表人，代表公司執行職務時亦須經董事會之
    授權，而當例外情形下由監察人代表公司時，其執行職務當
    然須經董事會之授權，斷無任意為之之理。再者，公司代表
    人未經董事會之授權所為之行為乃係無權代理，是以公司代
    表人執行職務時未經董事會授權之行為對公司而言即屬無權
    代理不生效力，公司無須負責。上訴人主張系爭本票及被證
    3協議書乃為監察人張家華所簽立，依公司法第223條規定乃
    在避免利害衝突損及公司利益，符合該條情形即應由監察人
    擔任公司代表人，無須先經董事會決議，姑不論張家華於製
    作系爭本票及被證3 協議書時並非被上訴人公司監察人，縱
    使張家華仍為監察人，依法其行使職權之範圍仍須經董事會
    之授權，未經董事會授權之行為無效。查被上訴人公司93年
    12月31日之董事會議事錄及94年4 月25日之董事會議事錄並
    沒有授權張家華簽立系爭本票及94年1 月13日協議書之相關
    記載，是以系爭本票及94年1 月13日協議書，事先並未依公
    司法第202 條規定召集董事會決議，事後亦未依同一規定召
    集董事會追認，系爭本票及94年1 月13日協議書對被上訴人
    公司自不生效力。
  (五)公司印鑑章乃董事長才能使用，並非其他董事或監察人得以
    使用。縱使上訴人辯稱公司印鑑章為董事會保管，更可知監
    察人無權使用，系爭本票上之印文顯為盜用（縱使上訴人爭
    執該印鑑無遺失或盜用，該印鑑章至少為上訴人或張家華無
    權使用），系爭本票欠缺公司印文之發票行為，故系爭本票
    並無任何法律效果。被上訴人公司董事長為甲○○，甲○○
    發現印鑑遺失後即掛失，並無將該印鑑章授權任何人使用，
    縱使系爭本票上之印鑑章為監察人張家華所蓋，由於張家華
    並無使用該印鑑章之權限，因此，張家華並無以該印鑑製作
    本票之權利，該行為已觸犯刑法第201條第1項偽造有價證券
    罪。
  (六)按公司法第223 條係指董事為自己或他人與公司接洽時由監
    察人代表公司，然監察人並非因此替代董事長之職位，而行
    使公司法所賦予董事長之職權。又按票據法簽發本票雖係單
    獨行為，但開票並非雙方接洽交涉之行為，監察人自無從依
    公司法第223 條之規定代表公司簽發票據，否則無異於監察
    人可完全凌駕於董事長職權之上，而等同暫時接管公司，上
    訴人主張監察人能代表公司簽發本票，顯然嚴重違法、錯誤
    。況且姑不論94年1 月13日協議書並非真正，然兩造之前已
    簽訂投資及保證利潤協議書，兩造既已簽約，本無利益迴避
    之問題，自無公司法第223 條之適用，因而監察人張家華並
    無代表公司簽發票據之權。且上訴人主張其係因避免利害衝
    突損及公司利益，因而依公司法第223 條之規定，由被上訴
    人公司監察人張家華代表被上訴人公司與上訴人簽訂94年1
    月13日協議書及系爭本票，然查上訴人及張家華乃係因訴外
    人王世寧之委託於被上訴人公司擔任之董事及監察人，張家
    華與上訴人之關連較之董事長甲○○更為密切，張家華絕對
    不能擔任被上訴人公司代表人與上訴人簽約，否則有如上訴
    人自行決定被上訴人公司事宜，有嚴重利益衝突與雙方代理
    情形，如今上訴人主張張家華有權代表，明顯違反公司法第
    223條規定意旨，自不應准許。
  (七)上訴人主張94年1 月13日協議書存在為系爭本票之基礎，而
    兩造於92年10月15日簽訂被證1投資及保證利潤協議書且於
    92年10月17日經公證人楊昭國認證之事，僅代表上訴人確實
    有投資被上訴人公司，並不得做為系爭本票存在之依據，此
    合先敘明。查投資及保證利潤協議書第5條第5項a 款約定乙
    方（即上訴人）資金及利潤返還原則，由銀行分戶貸款辦理
    完成後，由「建築經理公司」執行優先返還乙方個案投資及
    保證利潤計3,800萬元整，且規定：「本案採信託管理之經
    營模式，由甲方將全案信託交付給建築經理公司」，既然上
    訴人與張家華明知本案已經委託東亞建築經理股份有限公司
    ，本件縱有保證利潤亦應由東亞建築經理股份有限公司負責
    ，依法該保證利潤絕非由被上訴人單純支付，是以94年1 月
    13日協議書顯然係嗣後偽造且與相關事實不符。依投資及保
    證利潤協議書第6條第8項預定結算日為94年12月1日至95 年
    1 月31日，是以被上訴人縱使享有投資款及保證利潤優先返
    還權，仍須依照投資及保證利潤協議書履行狀況以決定其結
    算程序及時間，然查94年1月13日協議書記載於94年1月13日
    即協議結算上訴人之投資款及保證利潤共計3,800萬元，其
    結算時間及程序違背投資及保證利潤協議書之規定，足見94
    年1 月13日協議書及系爭本票乃嗣後偽造。求為判決：確認
    上訴人所持有發票日94年1月13日，面額3,800萬元，票號
    TH0000000，到期日94年1月31日，發票人廣昌開發建設股份
    有限公司監察人張家華之本票乙紙，本票債權不存在。
二、上訴人則以：
  (一)被上訴人前於92年10月15日與上訴人簽訂投資及保證利潤協
    議書，並於同年月17日經原法院所屬民間公證人楊昭國認證
    在案，且上訴人亦已依上開投資及保證利潤協議書第5條第4
    項約定，簽發交付投資金額2,000萬元之支票予被上訴人。
    嗣被上訴人為解決處理上開投資及保證利潤協議書之逾期違
    約問題，而於94年1 月13日與上訴人簽訂協議書，依投資及
    保證利潤協議書第5 條第5項a款約定，是為保證上訴人依該
    約定之投資及保證利潤計3,800 萬元，必能於上開投資及保
    證利潤協議書第6條第8項約定之結算最終日期95年1 月31日
    時給付予上訴人，被上訴人乃依上開94年1 月13日協議書第
    2 條之約定，簽發交付系爭本票予上訴人以為擔保。惟嗣被
    上訴人並未依投資及保證利潤協議書第6條第8項約定之結算
    日期給付上訴人上開投資及保證利潤計3,800 萬元整，上訴
    人自得就系爭本票主張權利，上訴人就系爭本票有債權存在
    ，實不容置疑。被上訴人辯稱系爭本票及94年1 月13日協議
    書係偽造、盜用公司印章云云，並不實在，依民事訴訟法第
    277條前段規定，應由被上訴人負舉證責任。
  (二)因簽訂94年1 月13日協議書時，上訴人為被上訴人公司之董
    事，是依公司法第223 條規定，由當時被上訴人公司之監察
    人張家華代表被上訴人簽訂上開94年1 月13日協議書及簽發
    系爭本票，於法有據。因上訴人為被上訴人公司之董事，於
    上訴人與被上訴人為法律行為時，依公司法第223 條之規定
    ，應由被上訴人公司之監察人張家華為被上訴人公司之代表
    。又公司法第223 條係規定董事為自己或他人與公司為買賣
    、借貸或其他法律行為時，由監察人為公司之代表，並未限
    制法律行為之種類，是簽訂94年1 月13日協議書及簽發交付
    系爭本票，自有公司法第223條規定之適用。94年1月13日協
    議書及系爭本票，係由被上訴人公司當時之監察人張家華代
    表被上訴人公司所簽訂及簽發，確屬真正，被上訴人辯稱94
    年1月13日協議書及系爭本票係偽造、盜用公司印章云云，
    並不實在。
  (三)監察人依公司法第223 條規定代表公司為法律行為時，並無
    須經董事會議決議之核准。按公司法第223 條規定之立法意
    旨，旨在避免利益衝突而損害公司利益，並在防範董事間礙
    於同事之情誼，致有犧牲公司利益之虞，是符合公司法第22
    3 條規定情形時，即應由監察人擔任公司代表人，自無需經
    董事會議決議之核准，否則，如謂監察人依公司法第223 條
    規定代表公司時，仍需經董事會議決議之核准，公司法第22
    3 條之規定，豈不失其規範意義，而形同虛設？又公司法第
    202 條固規定「公司業務之執行，除本法或章程規定應由股
    東會決議之事項外，均應由董事會決議行之。」，惟該條係
    關於董事及董事會之規定（規定於董事及董事會章節中），
    於監察人依公司法第223 條規定代表公司時，並無適用，此
    觀公司法第227條規定，監察人並無準用公司法第202條規定
    即明。關於監察人依公司法第223 條規定代表公司為法律行
    為時，並無須經董事會議決議之核准。
  (四)被上訴人公司之印鑑並未遺失，且本件應審酌者為被上訴人
    公司之監察人張家華有權代表被上訴人簽訂上開94年1 月13
    日協議書及簽發系爭本票，與被上訴人公司監察人張家華係
    使用何枚被上訴人公司之印鑑簽訂94年1 月13日協議書及簽
    發系爭本票無關。被上訴人公司之印鑑，依被上訴人公司93
    年12月31日董事會議事錄，係由董事會保管，並無被上訴人
    所稱遺失情事。被上訴人公司前以印鑑遺失為由，提出告訴
    被上訴人公司監察人張家華涉嫌偽造文書案件，業經不起訴
    處分確定在案等語，資為抗辯。
三、原審判決確認上訴人所持有發票日94年1月13日，面額3,800
    萬元，票號TH0000000號，到期日94年1月31日，發票人廣昌
    開發建設股份有限公司監察人張家華之本票乙紙，本票債權
    不存在。上訴人提起上訴，上訴聲明為：(一)原判決廢棄。(二)
    被上訴人於第一審之訴駁回。被上訴人答辯聲明：上訴駁回
    。
四、本件不爭執事項：
  (一)系爭本票上被上訴人名義印章一顆，係被上訴人公司於93年
    12月13日由董事長甲○○、洪順賢、丁麗文簽立代管委託書
    ，記載略以：被上訴人董事會茲因被上訴人公司臨時股東會
    改選董事、監察人在即，為順利公司業務持續進行，並取信
    全體股東，將被上訴人公司業務推動之必要印章及文件交股
    東代表乙○○、潘銘祥律師、楊金順律師在臨時股東會召集
    閉鎖期間至新董事會成立即交還董事會等語。並由潘銘祥律
    師負責保管被上訴人公司印鑑之大章及被上訴人公司各項會
    計表冊，楊金順律師負責保管被上訴人公司印鑑之小章及甲
    存乙存之大小章、存摺及支票。嗣被上訴人公司於93年12月
    31日下午2 時於臺北市○○○路○段380號7樓之1即被上訴人
    公司會議室召開臨時股東會，選任王世寧、乙○○及甲○○
    為董事並組成董事會，並於同日下午3 時30分於同址召開董
    事會選任甲○○任董事長兼總經理，並決議「有關93年12月
    13日簽訂之代保管書之文件印章等，依約返還董事會收訖」
    。
  (二)被上訴人訴請董事王世寧將其持有被上訴人所有系爭本票上
    被上訴人名義印章一顆返還，分經臺灣臺北地方法院95年度
    訴字第3197號、本院95年度上字第924號判決勝訴在案。
五、本件爭點：監察人張家華是否有權代表被上訴人簽發系爭本
    票？
六、經查：
  (一)依據被上訴人94年1 月19日申請抄錄之被上訴人公司登記資
    料記載，被上訴人公司董事長為甲○○，董事為王世寧及上
    訴人，監察人為張家華。有被上訴人公司登記資料在卷可稽
    （原審卷第13至15頁）。
  (二)系爭本票發票日為94年1月13日，面額3,800萬元，票號TH00
    00000，到期日94年1月31日，係被上訴人公司監察人張家華
    以被上訴人名義所簽發，指定受款人為上訴人，有本票乙紙
    在卷可稽（原審卷第5 頁）。證人張家華即曾任被上訴人公
    司監察人於證述略稱：被證3 之協議書及系爭本票是一起簽
    發的。是伊根據公司法第223 條規定代表被上訴人公司簽訂
    ，因為92年間被上訴人與上訴人有簽訂個案投資及保證利潤
    協議書，即被證1 。因被上訴人拖延很久，沒有按照既定的
    時間進行工程，為了證明被上訴人有能力履行這個合約，才
    會另外簽訂協議書。系爭本票是伊代表被上訴人簽發，為了
    保證有能力可以履行協議，為了保證上訴人可以獲得個案投
    資2,000萬元及保證利潤1,800萬，合計3,800萬元金額，所
    以伊簽發本票。系爭本票上公司大章是跟董事會王世寧領取
    ，簽發本票及協議書前，伊未通知董事長甲○○，系爭本票
    及協議書是在當天製作的，當時有王世寧及上訴人在場，伊
    是1月3日到被上訴人公司就任，是上訴人電話通知伊擔任被
    上訴人公司監察人，上訴人說有經過股東選任等語（原審卷
    第55至56頁）。
  (三)綜上事證可知，系爭本票係因94年1 月13日協議書所簽發，
    而系爭本票及94年1 月13日協議書係一併由當時被上訴人公
    司監察人張家華所為，非由被上訴人公司董事長甲○○所為
    ，為可認定之事實。
七、按公司法第202 條規定「公司業務之執行，除本法或章程另
    有規定應由股東會決議之事項外，均應由董事會決議行之。
    」、同法第203條第1項規定「董事會由董事長召集之。但每
    屆第一次董事會，由所得選票代表選舉權最多之董事召集之
    。」、第204條規定「董事會之召集，應載明事由，於7日前
    通知各董事及監察人。但有緊急情事時，得隨時召集之。」
    、第207條第1項規定「董事會之議事，應作成議事錄。」。
    公司法規定設置董事會為法定之業務執行機關，上揭規定皆
    係為強化董事會職權，俾落實並發揮董事會之職能，故除公
    司法或該公司章程另有規定應由股東會決議事項外，其餘業
    務之執行均屬董事會專屬職權，未經董事會決議授權之事項
    ，對公司當不發生效力。另依公司法第208條第3項「董事長
    對內為股東會、董事會及常務董事會主席，對外代表公司」
    ，股份有限公司原則上以董事長為代表人，惟於董事為自己
    或他人與公司有交涉行為時，為防止公司內部人利益輸送，
    使公司與董事間之自己交易行為產生弊端，公司法第223 條
    特別規定「董事為自己或他人與公司為買賣、借貸或其他法
    律行為時，由監察人為公司之代表」。是以，監察人依公司
    法第223 條規定，代表公司處理公司與董事間交易行為時，
    依據公司治理精神，該項交易行為仍須先經過董事會決議始
    得謂監察人有合法代表之權限。否則若認監察人得就未經董
    事會決議之有關公司業務經營事項，有權逕行代表公司處理
    ，則監察人之職權將有脫溢公司設置董事會、監察人制衡制
    度之虞。公司法設置監察人之目的，在於制衡董事權限，監
    督董事業務之執行，並審核董事會所提出之各項表冊，以保
    障公司股東合法權益不受不當損害，公司法第223 條設計目
    的，並非賦予監察人取代董事會地位，可自行決定同意並代
    表公司與董事間為交易行為。是以，監察人代表公司與董事
    為買賣、借貸或其他法律行為時，仍應先經董事會決議通過
    得與該董事為買賣等法律行為，監察人始有代表公司之權利
    。次按代表與代理固不相同，惟關於公司機關之代表行為，
    解釋上應類推適用關於代理之規定，故無權代表人代表公司
    所為之法律行為，若經公司承認，即對公司發生效力。最高
    法院74年台上字第2014號判例意旨參照。
  (一)查證人張家華證述略稱：94年1 月13日之協議書及系爭本票
    是一起簽發的。是伊根據公司法第223 條規定代表被上訴人
    公司簽訂，因為92年間被上訴人與上訴人有簽訂個案投資及
    保證利潤協議書，即被證1 。因被上訴人拖延很久，沒有按
    照既定的時間進行工程，為了證明被上訴人有能力履行這個
    合約，才會另外簽訂協議書。系爭本票是伊代表被上訴人簽
    發，為了保證有能力可以履行協議，為了保證上訴人可以獲
    得個案投資2,000萬元及保證利潤1,800萬，合計3,800 萬元
    金額，所以伊簽發本票。系爭本票上公司大章是跟董事會王
    世寧領取，簽發本票及協議書前，伊未通知董事長甲○○，
    系爭本票及協議書是在當天製作的，當時有王世寧及上訴人
    在場等語（原審卷第55至56頁）。上訴人亦自稱在94年1月1
    3日董事會討論合約2,000萬的投資，給伊的利潤是1,800 萬
    元，當初討論時伊不記得甲○○是否在場，但系爭本票係由
    監察人代表被上訴人公司開立給伊，開票時有伊和王世寧、
    張家華3 人在場，被上訴人公司印鑑章是董事會提供給張家
    華蓋，是伊與王世寧、張家華3 個人開會決定。簽完系爭本
    票後，伊不清楚是否有通知甲○○。94年1 月13日的協議書
    是監察人擬的，請小姐打字，因監察人代表公司。協議書的
    內容是經過伊、張家華、王世寧3 人董事會決定的。簽完94
    年1 月13日協議書，伊不清楚是否有通知甲○○等語（原審
    卷第156至157頁）。
  (二)次查，94年1 月13日之協議書，係由被上訴人公司監察人張
    家華與上訴人簽立，內容略以：「二甲方（即被上訴人）為
    保證乙方（上訴人）之投資款及保證利潤必能於上開協議書
    預定結算日期給付乙方，特開立本票乙張予乙方以為擔保。
    三因乙方現為甲方董事，故甲方依公司法第223 條之規定由
    甲方監察人張家華為甲方公司代表人。」，有協議書在卷可
    稽（原審卷第39頁）。
  (三)綜上，系爭本票係與94年1 月13日協議書一併由當時被上訴
    人公司監察人張家華所簽立。惟查，被上訴人與上訴人間所
    為之前開法律行為，係未經被上訴人董事長召集董事會決議
    後之公司業務執行行為。從而，張家華自不能以監察人身分
    代表被上訴人為該法律行為，張家華係無權代理。上訴人未
    立證證明該法律行為經被上訴人嗣後承認，對被上訴人公司
    自不生效力。是以，系爭本票之債權係不存在，可以認定。
八、查被上訴人於92年10月15日與上訴人簽立投資及保證利潤協
    議書，有該協議書在卷可稽（原審卷第34至37頁）。依據該
    協議書，上訴人交付2,000 萬元支票予被上訴人，有支票簽
    收證明在卷可按（原審卷第38頁）。被上訴人固不爭執簽立
    投資及保證利潤協議書（本院卷第44頁）。惟系爭本票係依
    94年1 月13日所簽立，且均係由無權代表被上訴人之監察人
    張家華所為，對被上訴人不生效力，詳前理由七所述。上訴
    人辯稱依該投資及保證利潤協議書約定，被上訴人乃依94年
    1 月13日之協議書簽發交付系爭本票，故上訴人就系爭本票
    有債權存在等語，尚非有據。
九、查本院97年度非抗字第1 號裁定係被上訴人與訴外人日成營
    造廠股份有限公司間票款執行事件，該裁定理由略以：日成
    營造廠公司所持之本票形式上係由被上訴人公司之代表人即
    監察人張家華所簽發，法院經形式上審查已符合票據法第12
    0 條之規定，故本票裁定並無違誤。有該裁定在卷可稽（本
    院卷第50至51頁）。上訴人辯稱依前開裁定意旨係認定監察
    人張家華簽發系爭本票無須先經董事會會議決議云云，為不
    可採。
十、綜上所述，被上訴人主張監察人張家華係無權代表被上訴人
    簽發系爭本票，請求確認系爭本票債權不存在，為有理由，
    應予准許。原審判決確認上訴人持有之系爭本票，本票債權
    不存在，於法並無違誤。上訴意旨指摘原判決不當，求予廢
    棄改判，為無理由，應予駁回。
十一、本件事證已臻明確，兩造其餘攻擊防禦方法及未經援用之
      舉證，經審酌核與本件判決結果不生影響，不再逐一論述
      ，附此敘明。
十二、據上論結，本件上訴為無理由，依民事訴訟法第449條第1
      項、第78條，判決如主文。
中    華    民    國    97    年    10    月    8     日
                  民事第二庭
                        審判長法  官  吳謙仁
                              法  官  蘇瑞華
                              法  官  李瓊蔭
正本係照原本作成。
如不服本判決，應於收受送達後20日內向本院提出上訴書狀，其
未表明上訴理由者，應於提出上訴後20日內向本院補提理由書狀
（均須按他造當事人之人數附繕本）上訴時應提出委任律師或具
有律師資格之人之委任狀；委任有律師資格者，另應附具律師資
格證書及釋明委任人與受任人有民事訴訟法第466條之1第1項但
書或第2項（詳附註）所定關係之釋明文書影本。
中    華    民    國    97    年    10    月    8     日
                              書記官  王才生
附註：
民事訴訟法第466條之1（第1項、第2項）：
對於第二審判決上訴，上訴人應委任律師為訴訟代理人。但上訴
人或其他法定代理人具有律師資格者，不在此限。
上訴人之配偶、三親等內之血親、二親等內之姻親，或上訴人為
法人、中央或地方機關時，其所屬專任人員具有律師資格並經法
院認為適當者，亦得為第三審訴訟代理人。


司法院資訊處製作；財團法人民間司法改革基金會備份。
